【裁判字號】    97,裁,2266
【裁判日期】    970410
【裁判案由】    都市計畫
【裁判全文】
最  高  行  政  法  院  裁  定
                                     97年度裁字第02266號
上  訴  人  甲○○
被 上訴 人  臺北市政府
代  表  人  乙○○
上列當事人間都市計畫事件，上訴人對於中華民國95年4月25日
臺北高等行政法院94年度訴字第686號判決，提起上訴，本院裁
定如下：
    主  文
上訴駁回。
上訴審訴訟費用由上訴人負擔。
    理  由
一、按對於高等行政法院判決之上訴，非以其違背法令為理由，
    不得為之，行政訴訟法第242條定有明文。依同法第243條第
    1項規定，判決不適用法規或適用不當者，為違背法令；而
    判決有同條第2項所列各款情形之一者，為當然違背法令。
    是當事人對於高等行政法院判決上訴，如依行政訴訟法第
    243條第1項規定，以高等行政法院判決有不適用法規或適用
    不當為理由時，其上訴狀或理由書應有具體之指摘，並揭示
    該法規之條項或其內容；若係成文法以外之法則，應揭示該
    法則之旨趣；倘為司法院解釋或本院之判例，則應揭示該判
    解之字號或其內容。如以行政訴訟法第243條第2項所列各款
    情形為理由時，其上訴狀或理由書，應揭示合於該條項各款
    之事實。上訴狀或理由書如未依此項方法表明，或其所表明
    者與上開法條規定不合時，即難認為已對高等行政法院判決
    之違背法令有具體之指摘，其上訴自難認為合法。
二、本件上訴人對於高等行政法院判決上訴，係主張：（一）系
    爭土地於原處分作成前原為公共設施之公園用地，且為山坡
    地，並非被上訴人所稱「原有行水區」，亦非依水利法公告
    之原有行水區，應屬依都市計畫法第3條所定之原則規劃之
    「河道」，原審認事用法，顯有違司法院釋字第326號解釋
    意旨。（二）都市計畫之河川區，係依據都市計畫法第32條
    第1項規定劃設之使用分區，非屬依據同法第42條劃設之公
    共設施用地，而系爭土地依都市計畫法定程序，應定為河道
    用地及堤防用地；河道用地及堤防用地為公共設施用地，因
    此系爭土地究為公共設施用地或非公共設施用地，對人民的
    權利義務，顯有極大差異，而有關人民權利之事項，應以法
    律明定，原處分於此顯有未合。（三）上訴人並無主張規劃
    成河川區後即不得辦理土地徵收，而係主張未定為公共設施
    用地之河道用地、堤防用地等，將影響上訴人權利義務、限
    制上訴人土地使用及不能用公共設施用地加成補償之法律依
    據，以及河川區之徵收規定未有法律明定。（四）上訴人之
    土地業經逕為分割登記，被上訴人竟否認之。上訴人掌管土
    地規劃，未解逕為分割之意，實有違誤，而原審對此也未加
    審酌，顯有判決不備理由或理由矛盾者等語，為其理由。
三、本院查：觀之上訴人所陳上述理由，無非係重述其在原審業
    經主張而為原判決摒棄不採之陳詞，並執其個人主觀之法律
    見解，就原審所為臺北市雙溪發源於陽明山國家公園，其上
    游集水區範圍含括陽明山東半部地區，屬於自然形成之河川
    ，並非配合都市發展之需求，以人為方式闢設之區域排水，
    亦非78年公告堤線前依水利法規定公告尋常洪水位之行水區
    域，復非重新規劃開挖之新河道。上訴人所有之土地既位於
    雙溪整治計畫堤線之範圍內，應劃分為「河川區○○○○○
    道用地」等情，泛言原判決違背法令、理由不備，或就與本
    件結果無關之事項，指摘原判決理由矛盾，而未具體表明原
    判決合於不適用法規、適用法規不當、或行政訴訟法第243
    條第2項所列各款之事實，難認對原判決之如何違背法令已
    有具體之指摘。依首揭規定及說明，應認其上訴為不合法，
    應予駁回。
四、依行政訴訟法第249條第1項前段、第104條、民事訴訟法第
    95條、第78條，裁定如主文。
中    華    民    國    97    年    4     月    10    日
                    最高行政法院第一庭
                        審判長法官  鄭  淑  貞
                              法官  吳  東  都
                              法官  吳  明  鴻
                              法官  鄭  小  康
                              法官  帥  嘉  寶
以  上  正  本  證  明  與  原  本  無  異
中    華    民    國    97    年    4     月    11    日
                              書記官  阮  思  瑩


司法院資訊處製作；財團法人民間司法改革基金會備份。
